臺灣高等法院民事判決
109年度上易字第1162號
上  訴  人  林麗霞  

被  上訴人  黃宇辰  



上列當事人間請求損害賠償事件，上訴人對於中華民國109年8月
14日臺灣桃園地方法院109年度訴字第1184號第一審判決提起上
訴，本院於109年12月2日言詞辯論終結，判決如下：
    主      文
上訴駁回。
第二審訴訟費用由上訴人負擔。
    事實及理由
一、被上訴人主張：上訴人於民國107年5月1日晚間8時許，請其
    子偕同友人與伊溝通查看桃園市○○區○○○路000號房屋之水管
    管線問題，因溝通未果，上訴人遂持棍上樓敲打伊房屋窗戶
    表示不滿憤而下樓離去，伊聽聞上訴人離開後，於8時10分
    許持手機錄影下樓至上訴人家門口時，上訴人見狀竟徒手猛
    推伊（下稱系爭傷害行為），致伊跌坐在地，受有右側髖部
    挫傷（下稱系爭傷害），上訴人復基於公然侮辱犯意，在不
    特定人得共見共聞之住家門口，接續對伊辱稱「賤女人」、
    「神經病」、「離婚活該」、「滾出去」等語（下稱系爭侮
    辱行為），足以貶損伊名譽及社會評價。爰依侵權行為法律
    關係，請求上訴人賠償醫療及復健費用新臺幣（下同）3,22
    0元、不能工作損失11萬5,500 元、因傷無收入無法支付銀
    行借款導致信用損害共8萬6,464元、保健食品18萬元、系爭
    傷害行為之精神慰撫金15萬元、系爭侮辱行為之精神慰撫金
    30萬元，聲明：上訴人應給付被上訴人83萬5,184元，及自
    起訴狀繕本送達翌日起至清償日止，按年息5%計算利息。原
    審判決上訴人應給付被上訴人7萬2,370元，及自108年11月1
    2日起至清償日止，按年息5%計算利息，駁回被上訴人其餘
    之訴。上訴人不服，提起上訴。被上訴人答辯聲明：上訴駁
    回（被上訴人就其敗訴部分，未聲明不服）。
二、上訴人則以：房子為伊所有，被上訴人卻不准伊上樓查看水
    管，顯不合理，伊並未推倒被上訴人，亦未辱罵被上訴人，
    伊係責罵砸水管之人，被上訴人若非砸水管之人，伊即非罵
    她，在三人以上場合駡人才是公然侮辱，伊在自宅裡發洩情
    緒，家中僅有伊一人，不算公然侮辱，證人彭憲浩有親眼目
    睹當時情況，其在刑事庭之供述實在等語，資為抗辯。上訴
    聲明：㈠原判決不利於上訴人部分廢棄。㈡上開廢棄部分，被
    上訴人在第一審之訴及假執行之聲請均駁回。
三、查上訴人於上揭時、地推倒被上訴人受傷，並侮辱被上訴人
    ，遭刑事判處拘役25日、15日在案等情，有天成醫院診斷證
    明書、現場錄音譯文、刑案現場照片4張、原審108年度易字
    第1076號刑事判決可稽【見108年度審附民字第824號卷（下
    稱附民卷）第27頁、臺灣桃園地方檢察署108年度偵字第291
    7號卷（下稱偵字卷）第11、12、15頁、原審卷第7至14頁】
    ，且為兩造所不爭，可信為真。
四、被上訴人主張因上訴人之傷害行為致伊受傷，系爭侮辱行為
    足以貶損伊之名譽及社會評價，依侵權行為法律關係，請求
    上訴人賠償共7萬2,370元及法定遲延利息等語，為上訴人所
    否認，並以前詞置辯。經查：
　㈠就系爭傷害行為部分：
　⑴上訴人稱伊並未推倒被上訴人，不知其如何受傷云云；然證
    人彭憲浩於刑事案件中證稱有聽到上訴人與被上訴人在吵架
    ，有看到被上訴人跌坐在地上，上訴人說要帶她去看醫生等
    情（刑事卷第74至75頁），而上訴人就刑事案件所為本件事
    實之認定並無意見（見本院卷第38頁），可見上訴人確有推
    倒被上訴人跌坐地上造成傷害之事甚明，故上訴人事後空言
    否認並不可取。
　⑵按因故意或過失，不法侵害他人之權利者，負損害賠償責任
    ；不法侵害他人之身體或健康者，對於被害人因此喪失或減
    少勞動能力或增加生活上之需要時，應負損害賠償責任；不
    法侵害他人之身體、健康者，被害人雖非財產上之損害，亦
    得請求賠償相當之金額，民法第184條第1項前段、第193條
    第1項、第195條第1項定有明文。被上訴人因系爭傷害行為
    受有系爭傷害，則其依上開規定請求上訴人負賠償責任，即
    於法有據。茲就被上訴人請求各項賠償是否有據審酌如後：
  ⒈醫療費用部分：被上訴人因系爭傷害支出醫療費共3,220 元
    ，有天成醫院、普心復健科骨科診所、新成復健科診所之診
    斷證明書及醫療費用收據、聯新國際醫院、統一中醫診所之
    門診醫療費用收據等為證（見審附民卷第9至27頁），審酌
    除其中新成復健診所之病症為背痛扭傷應與系爭傷害無關外
    ，被上訴人其餘所支出之醫療費用確為系爭傷害治療上所必
    要，此部分費用共2,370元（150＋150＋100＋480＋200＋100＋490
    ＋700＝2,370），應予准許。
  ⒉精神慰撫金部分：不法侵害他人之人格權，被害人受有非財
    產上損害，請求加害人賠償相當金額之慰撫金時，對於慰撫
    金之量定，應斟酌實際加害情形所造成之影響、被害人之痛
    苦程度、兩造之身分、地位、經濟情形及其他各種狀況，以
    核定數額。衡以一般常情，被上訴人受有系爭傷害，精神上
    自因之受有痛苦，被上訴人請求非財產上之損害賠償，應屬
    有據。茲審酌被上訴人為高職肆業，106、107年度所得總額
    約23萬元、10萬元，名下無其他財產，上訴人為高中畢業，
    106、107年度所得總額為11萬元、23萬元，名下無其他財產
    ，有其等個人戶籍資料、稅務電子閘門財產所得調件明細表
    可稽（見原審108年度易字第1076號卷第115、129頁、個人
    資料卷），故考量兩造之身分、地位、所得、財產、經濟狀
    況，暨被上訴人所受傷害及精神上痛苦程度等一切情狀，認
    被上訴人請求精神慰撫金以5萬元為適當。
  ㈡就系爭侮辱行為部分： 
　⑴上訴人稱伊是在自家內駡修理水管之人，伊住家並不是公共
    場所，駡人不算公然侮辱云云；然公然侮辱係以不特定人或
    多數人得以（有可能）在場共見共聞，並不以實際上有多數
    人在場為必要，上訴人辱駡被上訴人之場所係在樓梯間，係
    不特定人或多數人有可能在場聽聞之場所，上訴人既以不雅
    言詞辱駡被上訴人，其他人可能會聽聞，自足以貶低被上訴
    人在社會上之人格評價，故上訴人前揭抗辯，並不可採。
　⑵按不法侵害他人之身體、健康、名譽、自由、信用、隱私、
    貞操，或不法侵害其他人格法益而情節重大者，被害人雖非
    財產上之損害，亦得請求賠償相當之金額，民法第195條第1
    項前段定有明文。名譽權有無受損害，應以社會上對個人評
    價是否貶損作為判斷之依據，若其行為足以使他人在社會上
    之評價受到貶損，不論其為故意或過失，均可構成侵權行為
    ，其行為不以廣佈於社會為必要，僅使第三人知悉其事，亦
    足當之。上訴人以「賤女人」、「神經病」、「離婚活該」
    等言語辱罵被上訴人，該等言詞為負面、貶抑、使人難堪之
    用語，依一般人之智識程度及社會經驗，顯足以減損被上訴
    人在社會上之評價甚明，屬不法侵害被上訴人之名譽權，足
    使被上訴人受有精神上痛苦，故被上訴人依前揭規定請求上
    訴人賠償非財產上損害，洵屬有據。參酌上訴人所用罵人之
    不雅言辭，及考量上訴人之行為緣由、經過及對被上訴人造
    成之損害等一切情狀，認被上訴人請求此部分非財產上損害
    以2萬元為適當。
五、按給付無確定期限者，債務人於債權人得請求給付時，經其
    催告而未為給付，自受催告時起，負遲延責任。其經債權人
    起訴而送達訴狀，或依督促程序送達支付命令，或為其他相
    類之行為者，與催告有同一之效力；前項催告定有期限者，
    債務人自期限屆滿時起負遲延責任；遲延之債務，以支付金
    錢為標的者，債權人得請求依法定利率計算之遲延利息；應
    付利息之債務，其利率未經約定，亦無法律可據者，週年利
    率為百分之5，民法第229條第2項、第3項、第233條第1 項
    、第203條定有明文。本件侵權行為損害賠償債務，其給付
    並無確定期限，本件訴狀繕本於108年11月1日寄存送達，有
    送達證書可參（見附民卷第2頁），於108年11月11日發生送
    達效力，則被上訴人請求自108年11月12日起至清償日止，
    按年息5%計算遲延利息，即屬有據。
六、綜上所述，被上訴人依侵權行為之法律關係，請求上訴人賠
    償7萬2,370元（即52,370元＋20,000元＝72,370元），及自10
    8年11月12日起至清償日止，按年息5%計算之利息，為有理
    由，應予准許。原審就上開應准許部分為上訴人敗訴之判決
    ，並為准、免假執行之宣告，核無不合。上訴論旨指摘原判
    決此部分不當，求予廢棄改判，為無理由，應駁回其上訴。
七、本件事證已臻明確，兩造其餘之攻擊或防禦方法及所用之證
    據，經本院斟酌後，認為均不足以影響本判決之結果，爰不
    逐一論列，附此敘明。
八、據上論結，本件上訴為無理由，依民事訴訟法第449條第1項
    、第78條，判決如主文。
中　　華　　民　　國　　109 　年　　12　　月　　23  　日
                  民事第十九庭  
                      審判長法  官  魏麗娟
                            法  官  陳慧萍
                            法  官  潘進柳
正本係照原本作成。
不得上訴。
中　　華　　民　　國　　109 　年　　12　　月　　24　　日

 　　　　　　　　　　　　　 書記官  廖婷璇